【裁判字號】    91,交易,355
【裁判日期】    920609
【裁判案由】    過失傷害
【裁判全文】
臺灣臺南地方法院刑事判決                        九十一年度交易字第三五五號
    公  訴  人  臺灣台南地方法院檢察署檢察官
    被      告  甲○○
右列被告因過失傷害案件，經檢察官提起公訴（九十一年度偵字第一０七一三號），
本院判決如左：
    主  文
甲○○因過失傷害人，處有期徒刑伍月，如易科罰金，以佰元折算壹日。
    事  實
一、甲○○於民國九十一年二月十四日上午，明知繪有禁止停車標線之處，不得停車
    ，仍將車牌號碼ＳＷ─九五０二號自用小客車，違規停放於繪有禁止停車線（路
    邊黃實線）之臺南市○○路○段一０九號前，於當日上午八時十分許，於該處作
    起駛時，本應注意行車起步前應顯示方向燈，注意前後左右有無車輛行人，並應
    讓行進中之車輛行人優先通行，而依當時情形，客觀上並無不能注意之情事，其
    能注意竟疏未注意忠義路二段慢車道上有無來車，貿然由北往南起駛欲至快車道
    ，適有乙○○騎駛車牌號碼ＬＣＡ─四一六號重型機車，沿同向慢車道駛至，見
    狀避煞不及，所騎駛之重機車右側車身與自用小客車左前輪發生擦撞，致乙○○
    人車倒地，滑至左側快車道，受有右足踝外踝骨骨折併三角韌帶斷裂、右膝擦傷
    、右手肘挫傷等傷害。車禍事故發生後，台南市警察局交通隊警員丙○○據報到
    場處理，在警員尚不知何人為肇事車輛之駕駛人前，甲○○主動表示其為駕駛人
    並自首犯行，接受裁判。
二、案經乙○○訴由臺南市警察局第二分局報請臺灣台南地方法院檢察署檢察官偵查
    起訴。
    理  由
一、訊據被告甲○○（下稱被告）固坦承於右開時、地駕車起駛時，未注意後方慢車
    道來車即欲駛入車道，與告訴人乙○○（下稱告訴人）發生碰撞車禍，並致告訴
    人受傷之事實，惟矢口否認有何過失，辯稱：雖有過失，但是乙○○自己不小心
    致發生車禍，且所受之傷害並不嚴重，診斷證明書所載不實在，有誠意與告訴人
    達成和解云云。
二、惟查，右揭事實，業據告訴人分別於警、偵訊及本院審理時指訴綦詳，而告訴人
    確因本件車禍受有如事實欄所載之傷勢，並有行政院生署臺南醫院診斷證明書
    一紙在卷可憑佐證，此外，證人丙○○亦就據報至現場處理時，告訴人除於現場
    表示是機車駕駛人外，尚表示腳很痛等情，於本院審理時具結證稱在卷（參見本
    院九十二年五月二十六日審理筆錄），再者，告訴人自車禍發生之日即九十一年
    二月十四日即至該院接受急診治療，並住院至同月十九日始出院，出院後於同年
    月二十五日、三月十三日、三月二十七日至該院追治療、石膏固定一個半月等
    情，業據本院依職權向行政院生署臺南醫院函詢告訴人因本件車禍受傷之相關
    病情，有該院九十二年五月一日九二南歷字第０九二０００二三四三號函及函附
    之告訴人病歷影本一份可稽，是告訴人因本件車禍而受有事實欄所載之傷勢，應
    可認定。此外，復有道路交通事故調查報告表、臺南市警察局舉發違反道路交通
    管理事件通知單影本各一紙及道路交通事故現場蒐證照片十三幀在卷可資佐證。
    另按本件車禍發生於忠義路二段由北往南方向之慢車道，肇事後，被告之車身尚
    在慢車道內、尚未轉正、車頭偏左、左側車頭距接近車道線、機車則於快車道上
    留有三．一公尺之刮地痕，而刮地痕之起點（機車倒地起點）與被告自用小客車
    左側車頭平行處距０．二公尺等情，此有前開道路交通事故調查報告表事故現場
    圖所載及現場照片可考，據此判斷，足認本件車禍是告訴人駕駛機車於慢車道內
    行駛時，因被告突然偏左起駛，致告訴人避煞不及，機車右側車身擦撞自用小客
    車左前輪後，依勢向左側快車道滑倒，應可認定。
三、按行車起步前應顯示方向燈，注意前後左右有無車輛行人，並應讓行進中之車輛
    行人優先通行；汽車（均含機車）行駛時，駕駛人應注意車前狀況，並隨時採取
    必要之安全措施，交通安全規則第八十九條第一項第六款定有明文。查被告合法
    考領駕照，為有駕駛經驗之人，對於上開交通安全規則自知之甚稔，俱為其等應
    注意之事項，而肇事當時係天候晴朗、日間自然光線、路面柏油、雙線道、有快
    慢車道劃分、標線清晰、路面乾燥、無缺陷、無障礙物、視距良好，有前開道路
    交通事故調查報告表可考，據此判斷，足見依當時狀況被告客觀上並無不能注意
    之情狀。是被告應注意能注意竟疏未注意忠義路二段慢車道上有無來車，即貿然
    由北往南起駛，欲至快車道行駛，適告訴人騎駛機車沿該路慢車道自後行駛而來
    ，因此避煞不及，而發生擦撞，並因之人車倒地受傷肇事，被告自有違前開規定
    之注意義務，其顯有過失，本件經送臺灣省台南區車輛行車事故鑑定委員會鑑定
    結果，亦同此認定，並鑑定被告為肇事原因、告訴人無肇事因素，有該委員會南
    鑑字第九二００一五號鑑定意見書一份在卷可憑。被告辯稱其無過失，係告訴人
    過失云云，顯係卸詞，不足採信。又被告之過失行為與告訴人所受上開傷害之間
    ，顯有相當因果關係，亦無疑義。從而，本件事證已甚明確，被告之過失傷害犯
    行，堪以認定。
四、此外，被告雖自警訊起至本院審理時，多次皆表示願賠償告訴人之損失云云。惟
    查，本件車禍自發生後，迄今一年有餘，造成告訴人受傷、生活多方不便，被告
    不僅分文未償，甚至提出之和解方式亦只是以汽車強制保險之給付額為賠償等情
    ，業據被告自承在卷（參見本院九十二年四月十四日審理筆錄），不僅從未分擔
    告訴人業已支出之部分醫療費用，遑論其他之損失，更於本院審理時，一再空言
    指摘告訴人之傷勢言過其實，被告顯無和解之誠意，應可認定。
五、核被告甲○○所為，係犯刑法第二百八十四條第一項前段之過失傷害罪。又其肇
    事後未被有偵查權之公務員或機關發覺其為犯嫌前，留在事故現場向到場處理之
    警員自承犯行，進而接受裁判，此業據被告供明在卷可按，經證人丙○○到庭證
    稱詳實（參見本院九十二年五月二十六日審理筆錄），被告行為合乎自首之要件
    ，應依刑法第六十二條前段減輕其刑。爰審酌被告之品行、本次車禍中，不僅違
    規停車且應負全部過失責任、造成告訴人之傷勢非輕、肇事後尚未與告訴人達成
    民事上之和解，及被告於審理中，除經本院提示明確證據外，一概否認犯行、甚
    至輕言質疑因己所造成告訴人受傷之嚴重程度、長期未賠償、空言和解，犯後之
    態度顯然不佳等一切情狀，量處如主文所示之刑，並諭知易科罰金之折算標準，
    以資懲儆。
據上論斷，應依刑事訴訟法第二百九十九條第一項前段，刑法第二百八十四條第一項
前段、第六十二條前段、第四十一條第一項前段，罰金罰鍰提高標準條例第一條前段
、第二條，判決如主文。
中      華      民      國      九十二      年      六      月    九    日
                              臺灣臺南地方法院交通法庭
                                      法  官  洪  士  傑
右正本證明與原本無異。
如不服本判決，應於判決送達後十日內向本院提出上訴狀( 應附繕本 )。
                                      書記官  孫  鈴  堯
中      華      民      國      九十二      年      六      月   十一   日
附錄法條：
中華民國刑法第二百八十四條第一項(普通過失傷害罪)
因過失傷害人者，處六月以下有期徒刑、拘役或五百元以下罰金，致重傷者，處一年
以下有期徒刑、拘役或五百元以下罰金。


司法院資訊處製作；財團法人民間司法改革基金會備份。
